臺灣高等法院交通事件裁定　　　　　　 96年度交抗字第713號
抗　告　人
即受處分人　甲○○
上列抗告人，因違反道路交通管理處罰條例案件，不服臺灣基隆
地方法院，中華民國96年6月8日裁定（96年度交聲字第75號），
提起抗告，本院裁定如下：
    主  文
抗告駁回。
    理  由
一、本件原裁定以：
(一)受處分人即異議人甲○○，於民國（下同）96年1月9日晚上
    7時20分許，駕駛陳美雲所有車號CM-1176 號自用小客車，
    行經國道3號高速公路北向4.9公里（七堵收費站），因汽車
    駕駛人有「於進入收費區，跨越雙白實線行駛」之違規行為
    ，為內政部警政署國道公路警察局第九警察隊七堵小隊執勤
    員警張隆昇發覺，當場攔停稽查取締，以異議人違反道路交
    通管理處罰條例第33條第1 項第13款規定掣單舉發。嗣異議
    人於應到案日期前向原處分機關陳述意見，經原處分機關函
    請原舉發單位調查結果，仍認異議人有「行駛高速公路未依
    標線指示行車」違規行為，原處分機關乃於96年3月8日裁處
    罰鍰新臺幣（下同）3000元，並依同條例第63條第1項第1款
    （原處分漏引第1款）規定記違規點數1點。聲明異議意旨略
    以：伊於96年1月9日19時20分，行經七堵收費站，經找零車
    道過站，當時執勤員警正處理前車違規，實無容暇顧及來車
    。事發當時伊曾告知員警，並無違規跨越，員警回說是在旁
    正處理違規駕駛所言，並執意開單，伊因恐會遭加重罰則，
    故予收到罰單後，再向監理單位申訴，並期相關單位提具體
    事證，以昭公信云云。
(二)經查，異議人於前揭時間地點，駕駛車牌號碼CM-1176 號自
    用小客車，行經國道3號高速公路北向4.9公里（七堵收費站
    ），因未帶回數票，改走找零車道通過該收費站後，為警掣
    單舉發等情，為異議人所不爭執，並有內政部警政署國道公
    路警察局96年1月9日舉發違反道路交通管理事件通知單影本
    可稽。異議人於聲明狀及原審96年4 月27日訊問中主張伊因
    沒有回數票，改走找零車道、伊沒有壓雙白線云云。惟異議
    人駕駛上開自用小客車於上開時地，行駛經過國道3 號高速
    公路之七堵收費站時，跨越雙白實線至找零車道等情，已據
    證人即舉發本件違規警員張隆昇於法院96年4 月27日訊問時
    到庭證述：「我跟副主管黃世博在收費站盤檢車輛，當時異
    議人駕駛CM-1176 號自用小客車，行經七堵收費站，他可能
    沒有回數票，所以車行到槽化線、雙白實線，就跨越雙白實
    線到找零車道，我見狀就將異議人攔下，告訴他在雙白實線
    區○○○○○道，異議人是有要求員警不要開單舉發」等語
    。異議人以前詞置辯，然查，法院於前揭期日調查時，證人
    已就異議人違規情狀陳述具體明確，並於庭訊時提出舉發當
    日取締現場錄音光碟附卷。嗣經法院於96年4 月30日勘驗警
    員提出現場錄音光碟，發現警員確有跟異議人說明「有人在
    舉發，另外1 臺他在講說你也這樣開，對不對」，然異議人
    未帶回數票，走錯線道，臨時改走找零的車道，並告訴警員
    「我又不是故意的，賣安捏啦，拜託啦，可不可以不要開那
    麼多，我在拿給小姐就好了，我不是故意要這樣的，那是多
    花的，而且現在也不好賺」，且在得知將被裁罰3000元時，
    要求警員「可以嗎？不然你就開便宜一點‧‧‧我現在的意
    思是說，我剛剛拿100 元不對，阿我給他攏下去就沒錯，照
    理說我就停過去，我又不是故意要停雙白線」等語（原審勘
    驗筆錄），核與證人張隆昇於法院證述異議人違規情節相符
    ，是證人張隆昇之證詞，洵堪採信。
(三)衡諸證人張隆昇警員於當時既在執行交通警察勤務，其等在
    收費站處盤檢車輛，經同遭取締駕駛人舉發異議人亦有同樣
    方式之違規行為，並目視異議人有上揭違規行為，始當場攔
    停稽查取締，當場將取締過程全程錄音存證，方掣發舉發通
    知單舉發異議人。再證人張隆昇為依法執行勤務之員警，與
    異議人毫無怨懟，衡情當無自陷偽證罪而構詞誣賴異議人之
    理，復無積極證據足以證明證人上開證述係屬虛偽，且交通
    警察製單舉發違反道路交通管理處罰條例所列之違規事實，
    本質上為行政處分，係公務員基於職務上之權力，依法就特
    定之具體事件所為之具公法上效果之單方面行政行為，基於
    公務員為公法上行為具有公信力原則，該行政行為當可被推
    定為真正，其據以依法處分之事實認定亦為正確無誤。本此
    公信原則，乃立法者賦予行政機關制定違反道路交通事件統
    一裁罰標準及處理細則，使執勤警員得當機處分以達其維護
    交通秩序、安全之行政目的。若謂公務員一切行政行為均需
    預留特定證據（諸如現場違規照片等）以證其實，則國家行
    政勢必窒礙難行，據此，刑事訴訟法就犯罪證據有關之規定
    中，與屬行政秩序罰之交通違規裁罰本質不合之部分，自不
    在準用之列。本件異議人既未就其所主張執勤員警舉發有誤
    乙節，提出相關證據以供調查，且經法院勘驗現場舉發錄音
    光碟時，亦發覺異議人對於違規事實非但明知，尚且要求警
    員得否輕縱，益見異議人之違規事實事證明確，則執勤警員
    本其維護交通秩序、安全職責所為之舉發，自應受到合法、
    正確之推定。
(四)警方取締交通違規事件，其以照相方式取證者，固足為違規
    之證明，惟警員當場舉發者，舉發之員警本身之目睹、耳聞
    ，亦為違規人違規之證明，非必所有之違規事件，均需有照
    相方足為違規之證據。況警察執行勤務，事項繁瑣，且違規
    情形一過即逝，並非長期存在，何能要求警察必備有照相機
    取證？本件縱無舉發照片為佐證，然異議人之違規行為既經
    證人張隆昇具結證述明確，且其所述內容並無何矛盾或違背
    經驗法則之處，並提出舉發當日取締現場錄音光碟，經法院
    勘驗採認，自得為法院判斷之依據。異議人之上開違規行為
    既經證明，則其泛以前詞置辯，自不足採。是本件異議人以
    駕駛上揭自用小客車之違規事實明確，原處分機關據以援引
    上開規定，裁處罰鍰3000元，並記違規點數1 點，核無違誤
    ，乃駁回本件異議，核無不合。
二、汽車行駛高速公路，於駛進收費站前，應依標誌指示預為減
    速慢行，並依規定標誌、標線、號誌指示或交通勤務警察指
    揮順序行駛過站繳費，高速公路及快速公路交通管制規則第
    23條定有明文。次按，雙白實線設於路段中，用以分隔同向
    車道，並禁止變換車道。又禁止變換車道線，用以禁止行車
    變換車道。雙邊禁止變換車道線，為雙白實線，其線型尺寸
    與分向限制線同，道路交通標誌標線號誌設置規則第149 條
    第1項第1款第7目、第167條第1項前段、第2項前段分別定有
    明文。另按，汽車行駛於高速公路、快速公路或設站管制之
    道路，不遵使用限制、禁止、行車管制及管理事項之管制規
    則而有未依標誌、標線、號誌指示行車之行為者，處汽車駕
    駛人新臺幣3000元以上6000元以下罰鍰；再汽車駕駛人駕駛
    汽車違反道路交通管理處罰條例第33條第1 項規定者，除應
    依該條所規定之罰鍰處罰外，並予記違規點數1 點，道路交
    通管理處罰條例第33條第1項第13款及第63條第1項第1 款，
    亦有明文規定。
三、抗告意旨略稱：本件違規應有明確相片可茲證明，警員不能
    以他人舉發，即逕行認定抗告人亦有違規，且監視設備已逾
    期而銷毀，警員所提錄音，亦未當庭播放，抗告人難以答辯
    。因警員執意開單，抗告人請求從輕，並無不法云云。惟查
    ，抗告人於上開時地，駕車確有違規情節，有舉發單可憑，
    並經原處分機關函請原舉發單位調查結果，仍認抗告人有「
    行駛高速公路未依標線指示行車」違規行為等情，有該函文
    可憑（原審卷8 頁），復經承辦員警張隆昇於原審證述甚詳
    ，事證已甚明確。又原審將員警所提錄音，勘驗結果（參見
    原審卷23至26頁），呈現抗告人有違規情節，抗告人請求從
    輕等情在卷，抗告人於抗告狀，亦不否認有請求從輕情事，
    益徵員警舉發上開違規係屬真實，抗告人猶以上情指摘原審
    裁定不當，難以憑採。再者，當場舉發違規情節，不以提出
    照片為前提，本件既經警員到庭證述，且有上開錄音可佐，
    而抗告人別無其他反證可憑，則抗告人上開抗辯，自難採取
    。從而，本件抗告核為無理由，應予駁回。
據上論斷，依道路交通案件處理辦法第26條，刑事訴訟法第 412
條，裁定如主文。
中　　華　　民　　國　　96　　年　　9 　　月　　26　　日
　　　　　　      刑事第十四庭審判長法　官  陳志洋
　　　　　　　　　　        　　    法　官  謝靜恆
　　　　 　 　　　　　　　    　　　法　官  蔡聰明
以上正本證明與原本無異。
不得再抗告。
                                   書記官  陳建邦
中　　華　　民　　國　　96　　年　　9 　　月　　29　　日
